【裁判字號】    97,交上易,26
【裁判日期】    970326
【裁判案由】    過失傷害
【裁判全文】
臺灣高等法院刑事判決                97年度交上易字第26號
上  訴  人  臺灣板橋地方法院檢察署檢察官
上  訴  人
即  被  告  甲○○
上列上訴人因過失傷害案件，不服臺灣板橋地方法院96年度交易
字第367號，中華民國96年12月7日第一審判決（起訴案號：臺灣
板橋地方法院檢察署96年度偵緝字第1942號），提起上訴，本院
判決如下：
    主  文
上訴駁回。
甲○○緩刑貳年。
    事  實
一、甲○○於民國（下同）95年11月8日下午6時30分許，騎乘車
    牌號碼FOH-401號重型機車，沿臺北縣五股鄉○○路往凌雲
    路方向行駛，本應注意駕駛人應遵守道路交通標誌之指示，
    而依當時天氣晴、夜間有照明，視距良好，且路面乾燥，為
    無缺陷、無障礙物之柏油路面等情況，並無不能注意之情事
    ，竟疏未注意，行經臺北縣五股鄉○○路與新五路口交岔口
    時，逕行闖越紅燈，致撞及乙○○所騎乘，沿臺北縣五股鄉
    ○○路左轉新五路之FQU-769號之重型機車，使乙○○因而
    人車倒地後，受有右側橈骨合併尺骨骨折、臉開放性傷口等
    傷害。甲○○於肇事後，於未被有偵查犯罪職權之機關或公
    務員發覺前，即向前往現場處理員警坦承其為駕車肇事之人
    而自首犯罪，嗣並接受裁判。
二、案經乙○○訴請臺灣板橋地方法院檢察署檢察官偵查起訴。
    理  由
一、按被告以外之人於審判外之言詞或書面陳述，除法律有規定
    者外，不得作為證據；又被告以外之人於審判外之陳述，雖
    不符合同法第159條之1至第159條之4之規定，但經當事人於
    審判程序同意作為證據，法院審酌該言詞陳述或書面陳述作
    成時之情況，認為適當者，亦得為證據。當事人、代理人或
    辯護人於法院調查證據時，知有第159條第1項不得為證據之
    情形，而未於言詞辯論終結前聲明異議者，視為有前項之同
    意，刑事訴訟法第159條第1項及第159條之5分別定有明文。
    查本判決下列所引用之各該被告以外之人於審判外之陳述（
    包含書面陳述），雖屬傳聞證據，惟當事人於原審及本院審
    理中均表示同意作為證據方法而不予爭執，且迄至言詞辯論
    終結前亦未再聲明異議，本院審酌上開證據資料製作時之情
    況，尚無違法不當及證明力明顯過低之瑕疵，亦認為以之作
    為證據應屬適當，故揆諸前開規定，爰逕依刑事訴訟法第
    159條之5規定，認前揭證據資料均有證據能力，先予敘明。
二、被告甲○○固不否認有於上開時、地騎乘車牌號碼FOH-401
    號機車與騎乘車牌號碼FQU-769 號機車之告訴人乙○○發生
    碰撞，乙○○因而人車倒地受有如事實欄所載之傷害等事實
    ，惟否認有何過失傷害犯行，辯稱：伊沒有闖紅燈，是告訴
    人闖紅燈，在警詢時伊也是說沒有闖紅燈，不知為何警詢竟
    記載伊闖紅燈，伊是因為機車大，所以才沒有受傷，所以伊
    並無過失云云。經查：
  (一)被告於上開時、地騎乘車牌號碼FOH-401號機車，與騎乘車
    牌號碼FQU-769號機車之告訴人乙○○發生碰撞，致告訴人
    乙○○因而人車倒地受有如事實欄所載之傷害等事實，已據
    被告於警詢及偵審中坦認在卷（見96年度他字第1152號偵查
    卷第19頁至第20頁；96年度偵緝字第1942號偵查卷第11頁、
    原審卷第22頁、第47頁），且經證人即告訴人乙○○於警詢
    及偵查、原審中證述甚明（見96年度他字第1152號偵查卷第
    21 頁至第22頁、第41頁、原審卷第43頁至第44頁），並有
    臺北縣政府警察局蘆洲分局交通分隊處理交通事故現場測繪
    草圖、道路交通事故現場圖、道路交通事故調查報告表(一)、
    (二)及馬偕紀念醫院診斷證明書各1件暨現場照片10幀附卷可
    稽，應堪信為真實。
  (二)證人乙○○於警詢及偵審中證述：「我當時騎機車自五股鄉
    ○○○路左轉往新五路方向行駛，欲進入新五路時被對向闖
    紅燈之重機撞到，致我所騎機車隨即倒地，我人亦倒地受傷
    」、「當時晚間路燈有亮。天候、路況及視線良好。交通流
    量大。無障礙物。有號誌（我當時是綠燈左轉）」；「95年
    11月8日18時30分許，我沿成泰路欲轉新五路，被告沿成泰
    路往凌雲路，當時我綠燈左轉故被告一定是闖紅燈。被告於
    派出所亦坦承闖紅燈」；「因為綠燈我左轉」等語（見96年
    度他字第1152號偵查卷第21頁、第41頁、原審卷第44頁）。
    被告雖於偵查及原審及本院審理時，否認有於警詢時承認闖
    紅燈，並辯稱伊於警詢中是指稱告訴人闖紅燈，伊則是綠燈
    云云，然被告於警詢中供承：「我當時是紅燈」、「我當時
    騎機車自五股鄉○○○路往八里方向直行，行經事故地點因
    紅燈而停等於成泰路與新五路口前，我當時看對向車道（成
    泰路）皆沒有車輛在行駛，我以為綠燈遂騎車欲通過該路口
    時，與對向左轉往新五路方向行駛之機車發生擦撞」等語（
    見96年度他字第1152號偵查卷第19頁至第20頁，依被告所述
    內容可知，被告並非僅單單一次提及闖越紅燈，警察應無誤
    載或誤記之可能，且證人即製作上開警詢筆錄之臺北縣政府
    警察局蘆洲分局員警吳志明亦於本院審理時證稱：「我到場
    時，被告有坦承是他闖紅燈，警詢筆錄上也是說他闖紅燈」
    、「我到現場時，雙方車輛已經移動，現場只有留下被告機
    車的油漬，被告有說他原本有停等紅燈，但是看到沒有車子
    就騎車過去。另外一位傷者即告訴人當時也有說被告闖紅燈
    」等語（見原審卷第42頁至第43頁），所證核與證人乙○○
    於前開警詢及偵查中所證相符，益徵證人吳志明、乙○○所
    證應可採信，被告辯稱伊於警詢時並未承認闖紅燈云云，無
    可採取。足認被告於上開時、地未注意遵守交通號誌之指示
    而闖越紅燈。足認本件交通事故之發生係因被告未遵守交通
    號誌指示而闖越紅燈所致。
  (三)按駕駛人駕駛汽車，應遵守道路交通標誌、標線、號誌之指
    示，並服從交通指揮人員之指揮，道路交通安全規則第90條
    定有明文。被告考領有駕駛執照，業經被告於警詢時陳明在
    卷（見96年度他字第1152號偵查卷第19頁），並有被告之駕
    駛執照影本1 件附卷可稽，是被告對於上開規定應知之甚詳
    ，騎乘機車時本應具有上揭注意義務，又依當時客觀情形係
    天氣晴、夜間有照明，視距良好，且路面乾燥，為無缺陷、
    無障礙物之柏油路面，已如前述，並無不能注意之情形，竟
    疏未注意遵守交通號誌，因而肇事導致告訴人乙○○受有前
    揭傷害，被告有過失，至為明顯。況本件交通事故先後經臺
    灣省臺北縣區車輛行車事故鑑定委員會、臺灣省車輛行車事
    故覆議鑑定委員會鑑定結果亦認為被告騎乘機車，行經行車
    管制號誌交岔路口，未依號誌指示（闖紅燈）行駛，為肇事
    原因，有臺灣省臺北縣區車輛行車事故鑑定委員會96年7 月
    17日北縣鑑字第0965180631號函所附之鑑定意見書及臺灣省
    車輛行車事故覆議鑑定委員會96年10月1 日府覆議字第0966
    203101號函各1件附卷足參。告訴人乙○○既因本件車禍受
    有前開傷害，則其所受之傷害與被告之過失行為間顯有相當
    因果關係，被告犯行事證明確，洵堪認定。
二、核被告所為，係犯刑法第284 條第1 項前段之過失傷害罪。
    又被告於肇事後於未被有偵查犯罪職權之機關或公務員發覺
    前，向前來現場處理尚不知何人肇事之臺北縣政府警察局蘆
    洲分局員警吳志明坦承其為駕車肇事之人等情，有台北縣政
    府警察局蘆洲分局道路交通事故肇事人自首情形記錄表1 件
    附卷可稽，係對於未發覺之罪自首而接受裁判，被告所為合
    於刑法第62條前段規定，應依法減輕其刑。
三、原審因適用刑法第284條第1項前段、第62條前段、第41條第
    1項前段，刑法施行法第1條之1，中華民國九十六年罪犯減
    刑條例第2條第1項第3款、第7條、第9條，審酌被告騎乘機
    車，本應謹慎注意遵守交通規則，以維自身及其他參與道路
    交通者之安全，卻疏未注意交通號誌，致撞擊告訴人乙○○
    ，過失肇事致告訴人受有傷害，迄未與告訴人達成民事和解
    ，彌補告訴人所受之傷害，且犯後復否認犯行，態度非佳，
    惟念其並無犯罪前科，有本院被告前案紀錄表1件附卷可稽
    ，素行非差等一切情狀，量處被告有期徒刑2月，並依中華
    民國96年罪犯減刑條例第2條第1項第3款規定減其刑期二分
    之一，並諭知易科罰金之折算標準。經核其認事用法並無違
    誤，量刑亦稱妥適。檢察官上訴，以原審量刑過輕；被告上
    訴請求從輕量刑，均為無理由，應予駁回。惟查，被告於本
    院審理時已與告訴人成立調解，有調解筆錄附卷可稽，且被
    告並無前科或不良紀錄，未曾因故意犯罪受有期徒刑以上之
    刑之宣告，有卷附本院被告前科記錄表可稽，因認被告經此
    刑之宣告後當知警惕，信無再犯之虞，因認被告所受刑之宣
    告以暫不執行為適當，爰併予宣告緩刑2年，以勵自新。
據上論斷，應依刑事訴訟法第368條、刑法第74條第1項第1款，
判決如主文。
本案經檢察官曾忠己到庭執行職務。
中    華    民    國    97    年    3     月    26    日
                  刑事第九庭審判長法  官  吳啟民
                                  法  官  周盈文
                                  法  官  王敏慧
以上正本證明與原本無異。
不得上訴。
                                    書記官  丁淑蘭
中    華    民    國    97    年    3     月    26    日
附錄本案論罪科刑法條全文：
刑法第284條
因過失傷害人者，處6 月以下有期徒刑、拘役或5 百元以下罰金
，致重傷者，處1 年以下有期徒刑、拘役或5 百元以下罰金。
從事業務之人，因業務上之過失傷害人者，處1 年以下有期徒刑
、拘役或1 千元以下罰金，致重傷者，處3 年以下有期徒刑、拘
役或2 千元以下罰金。


司法院資訊處製作；財團法人民間司法改革基金會備份。
